臺灣臺南地方法院臺南簡易庭民事判決
111年度南小字第92號
原      告  旺旺友聯產物保險股份有限公司

法定代理人  劉自明  
訴訟代理人  彭欣如  
            高忠興  
            楊弘儒  
            梁益誌  
被      告  陳偉嘉  

上列當事人間請求侵權行為損害賠償事件，本院於民國111年2月
21日言詞辯論終結，判決如下：
    主      文
被告應給付原告新臺幣3,339元，及自民國110年8月28日起至清
償日止，按週年利率百分之5計算之利息。
原告其餘之訴駁回。
訴訟費用新臺幣1,000元，由被告負擔新臺幣500元，餘由原告負
擔。
本判決原告勝訴部分得假執行。
    事實及理由
一、被告經合法通知，未於言詞辯論期日到場，核無民事訴訟法
    第386條所列各款情形，爰依原告之聲請，由其一造辯論而
    為判決。
二、原告起訴主張：原告承保訴外人蘇皇綺所有由訴外人林鈺蓁
    所駕駛車牌號碼000-0000自用小客車（下稱系爭汽車）之車
    體損失險，被告於民國108年9月17日16時15分許，駕駛車牌
    號碼000-000輕機車，因未注意車前狀況，於臺南市○○區○○
    路0段000號前，碰撞系爭汽車，致系爭汽車受損，原告已依
    保險契約給付系爭汽車修復費用新臺幣（下同）8,643元（
    工資616元、烤漆5,267元、零件2,760元），依保險法第53
    條規定取得代位權，爰依民法第184條第1項前段、第191條
    之2規定，請求被告賠償上開損害。並聲明：被告應給付原
    告8,643元，及自起訴狀繕本送達翌日起至清償日止，按週
    年利率百分之5計算之利息。
三、被告未於最後言詞辯論期日到場，惟其之前陳述爭執本件責
    任歸屬。
四、得心證之理由：
  ㈠原告主張之前揭事實，業據其提出道路交通事故當事人登記
    聯單、道路交通事故現場圖、估價單、系爭汽車之行車執照
    、電子發票證明聯、理賠計算書、賠償給付同意書等件影本
    為證（南司小調字卷第15-27頁），並經本院向臺南市政府
    警察局歸仁分局調取本件交通事故相關卷宗資料查閱屬實（
    南司小調字卷第43-63頁），本院依上開調查證據之結果，
    堪信原告主張本件肇事之經過及賠付金額為真實。
  ㈡因故意或過失，不法侵害他人之權利者，負損害賠償責任，
    民法第184條第1項前段定有明文。被保險人因保險人應負保
    險責任之損失發生，而對於第三人有損失賠償請求權者，保
    險人得於給付賠償金額後，代位行使被保險人對於第三人之
    請求權；但其所請求之數額，以不逾賠償金額為限，保險法
    第53條第1項亦定有明文。本件被告因未注意車前狀況，致
    發生本件交通事故，造成原告所承保之系爭汽車損壞，原告
    已賠付系爭汽車之上開修復費用，則原告自得於其給付之賠
    償金額範圍內，代位被保險人向被告行使侵權行為損害賠償
    請求權。
  ㈢依民法第196條請求賠償物被毀損所減少之價額，得以修復費
    用為估定之標準，但以必要者為限，如修理材料以新品換舊
    品，應予折舊。系爭汽車修復費用中關於零件費用2,760元
    ，有上開估價單在卷可查，既係以新零件更換被毀損之舊零
    件，自應將折舊予以扣除，始為合理。是依定率遞減法每年
    應折舊千分之369，經計算後為795元（計算式：詳如附表所
    示），是系爭車輛修復之必要費用於扣除零件折舊後加計工
    資616元、烤漆5,267元後為6,678元（計算式：795＋616＋5,2
    67＝6,678）。至於工資及烤漆部分，則無需依資產耐用年限
    予以折舊。
　㈣損害之發生或擴大，被害人與有過失者，法院得減輕賠償金
    額或免除之，民法第217條第1項定有明文。而民法第217條
    第1項規定之目的，在謀求加害人與被害人間之公平，倘受
    害人於事故之發生亦有過失時，由加害人負全部賠償責任，
    未免失之過苛，是以賦與法院得減輕其賠償金額或免除之職
    權，且此所謂被害人與有過失，只須其行為為損害之共同原
    因，並其過失行為有助成損害之發生或擴大者，即屬相當（
    最高法院96年度台上字第2324號判決意旨參照）。復按損害
    賠償祇應填補被害人實際損害，保險人代位被害人請求損害
    賠償時，依保險法第53條第1項規定，如其損害額超過或等
    於保險人已給付之賠償金額，固得就其賠償之範圍，代位請
    求賠償，如其損害額小於保險人已給付之賠償金額，則保險
    人所得代位請求者，應祇以該損害額為限（最高法院65年台
    上字第2908號判例要旨參照）。依卷附道路交通事故現場圖
    及現場處理摘要所示，本件事故之發生係因被告駕駛機車未
    注意車前狀況，與同向行駛欲靠右停車之系爭汽車發生碰撞
    ，是被告固有未注意車前狀況之過失行為，系爭汽車之駕駛
    人林鈺蓁亦有變換車道時，未讓直行車先行，並注意安全距
    離之過失，同為肇事原因，應認被告與林鈺蓁各負50%之過
    失責任，則被告就系爭車輛所受損害應賠償之金額，依前揭
    規定，亦應依此比例酌減，即3,339元。原告雖已依保險契
    約賠付被保險人8,643元，然被保險人得請求被告賠償之金
    額僅為3,339元，依前揭說明，原告所得代位請求之金額應
    以3,339元為限。從而，原告依保險法第53條第1項、民法第
    184條第1項前段規定，請求被告給付3,339元，及依民法第2
    29條第2項、第233條第1項及第203條規定請求自起訴狀繕本
    送達翌日即110年8月28日起至清償日止，按週年利率百分之
    5計算之遲延利息，為有理由，應予准許；逾此範圍之請求
    ，即無理由，應予駁回。
五、原告雖另依民法第191條之2規定請求被告負損害賠償責任，
     惟依此請求，對於原告判決之結果，並無不同，對原告而
    言，並未更為有利，本院自不用再就原告併為主張之本於民
    法第191條之2規定所為之請求予以論述，附此敘明。
六、小額訴訟，法院為訴訟費用之裁判時，應確定其費用額；訴
    訟費用，由敗訴之當事人負擔，民事訴訟法第436條之19第1
    項、第78條分別定有明文。本件第一審訴訟費用經核為1,00
    0元，爰依前揭規定，確定訴訟費用如主文第3項所示；又本
    件係就小額訴訟事件所為被告敗訴之判決，依民事訴訟法第
    436條之20規定，應依職權宣告假執行。
七、據上論結，本件原告之訴為一部有理由、一部無理由，判決
    如主文。
中　　華　　民　　國　　111 　年　　3 　　月　　10　　日
                  臺南簡易庭  法 官  施介元
以上正本係照原本作成。 
如不服本判決，應於送達後20日內，向本院提出上訴狀並表明上
訴理由（須附繕本）。如委任律師提起上訴者，應一併繳納上訴
審裁判費。
中　　華　　民　　國　　111 　年　　3 　　月　　10　　日
                               書記官  曾怡嘉
附  表
年數 折舊額  折舊後餘額   計算方式 金額 （新臺幣） 計算方式 金額 （新臺幣） 1 年 2,760×0.369 1,018元 2,760－1,018 1,742元 2 年 1,742×0.369 643元 1,742－643 1,099元 9 月 1,099×0.369×9/12 304元 1,099－304 795元